臺灣彰化地方法院刑事判決　　　　　　 100年度訴字第1419號
公　訴　人　臺灣彰化地方法院檢察署檢察官
被　　　告　蔡宗達
上列被告因違反毒品危害防制條例案件，經檢察官提起公訴（
100年度毒偵字第1474號），本院改依簡式審判程序審理，判決
如下：
    主  文
蔡宗達施用第一級毒品，累犯，處有期徒刑捌月。
    事  實
一、蔡宗達曾因施用毒品案件，經執行觀察、勒戒後，被評定為
    無繼續施用毒品之傾向，於民國87年7月1日執行完畢釋放；
    復於上開觀察、勒戒執行完畢釋放後5年內，於91年間因施
    用毒品案件，經執行觀察、勒戒後，被評定為有繼續施用毒
    品之傾向，再經令入戒治處所施以強制戒治後，於92年1月
    15日停止強制戒治付保護管束，至92年7月22日管束期滿未
    經撤銷以執行完畢論，其經提起公訴部分，則經本院以91年
    度訴字第1098號判決，判處有期徒刑5月確定（已執行完畢
    ）。另因違反槍砲彈藥刀械管制條例，經臺灣高等法院臺中
    分院以93年度上更一字第123號判決，判處有期徒刑7年6月
    ，嗣經上訴由最高法院以93年度台上字第5021號判決駁回上
    訴而確定，入獄執行後，於99年6月16日假釋出獄，至100年
    1月18日假釋期滿未經撤銷視為執行完畢。詎仍不知悔改，
    復基於施用第一級毒品海洛因之犯意，於100年3月1日晚上
    10時許，在其停放於彰化縣二林鎮洪醒夫公園旁之自用小客
    車內，將毒品海洛因摻水後，以針筒注射手臂之方式，施用
    第一級毒品海洛因1次（該注射針筒已經蔡宗達丟棄而滅失
    ）。嗣於100年3月2日下午4時30分許，其在彰化縣芳苑鄉○
    ○村○○路○○段59巷內遇警盤查，蔡宗達在有偵查權限之
    機關或公務員發覺其上開施用第一級毒品犯罪前，主動向警
    員自首而接受裁判，並同意警員採集其尿液送驗，檢驗結果
    呈現可待因及嗎啡之陽性反應。
二、案經彰化縣警察局芳苑分局報告臺灣彰化地方法院檢察署檢
    察官偵查起訴。
    理  由
壹、程序部分：
    被告蔡宗達所犯之本案犯罪，係死刑、無期徒刑、最輕本刑
    為3年以上有期徒刑以外之罪。其於準備程序就上開被訴事
    實為有罪之陳述，經受命法官告知簡式審判程序之旨，並聽
    取其與公訴人之意見後，本院認無不得或不宜改依簡式審判
    程序進行之情事。爰依刑事訴訟法第273條之1第1項、第284
    條之1規定，裁定由受命法官獨任進行簡式審判程序，先予
    敘明。
貳、實體部分：
一、訊據被告對於上開事實坦承不諱；且警方於100年3月2日對
    被告所採集之尿液，經送檢驗後，結果呈現可待因及嗎啡之
    陽性反應，有彰化縣警察局芳苑分局委託檢驗尿液代號與真
    實姓名對照認證單，及詮昕科技股份有限公司100年3月11日
    報告編號00000000號濫用藥物尿液檢驗報告各1紙在卷可憑
    。足認被告之自白與事實相符，可以採信。本案事證明確，
    被告上開施用第一級毒品之犯行，堪以認定。
二、查被告曾因施用毒品案件，經執行觀察、勒戒後，被評定為
    無繼續施用毒品之傾向，於87年7月1日執行完畢釋放；復於
    上開觀察、勒戒執行完畢釋放後5年內，於91年間因施用毒
    品案件，經執行觀察、勒戒後，被評定為有繼續施用毒品之
    傾向，再經令入戒治處所施以強制戒治後，於92年1月15日
    停止強制戒治付保護管束，至92年7月22日管束期滿未經撤
    銷以執行完畢論，其經提起公訴部分，則經本院以91年度訴
    字第1098號判決，判處有期徒刑5月確定等節，有臺灣高等
    法院被告前案紀錄表及本院以91年度訴字第1098號判決電腦
    列印本各1份在卷可稽。被告自上開強制戒治執行完畢釋放
    後，距離本案犯罪，期間雖已超過5年，惟按毒品危害防制
    條例於92年7月9日修正公布，自93年1月9日施行，其中第20
    條、第23條將施用毒品之刑事處遇程序，區分為「初犯」及
    「5年內再犯」、「5年後再犯」。依其立法理由之說明：「
    初犯」，經觀察、勒戒或強制戒治後，應為不起訴處分或不
    付審理之裁定；經觀察、勒戒或強制戒治執行完畢釋放後，
    「5年內再犯」者，因其再犯率甚高，原實施之觀察、勒戒
    及強制戒治既已無法收其實效，爰依法追訴或裁定交付審理
    。至於經觀察、勒戒或強制戒治執行完畢釋放後，「5年後
    再犯」者，前所實施之觀察、勒戒或強制戒治已足以遮斷其
    施用毒品之毒癮，為期自新及協助其斷除毒癮，仍適用「初
    犯」規定，先經觀察、勒戒或強制戒治之程序。從而依修正
    後之規定，僅限於「初犯」及「5年後再犯」二種情形，始
    應先經觀察、勒戒或強制戒治程序。倘被告於5年內已再犯
    ，經依法追訴處罰，縱其第三次（或第三次以上）再度施用
    毒品之時間，在初犯經觀察、勒戒或強制戒治執行完畢釋放
    5年以後，已不合於「5年後再犯」規定，且因已於「5年內
    再犯」，顯見其再犯率甚高，原實施觀察、勒戒或強制戒治
    ，已無法收其實效，即應依該條例第10條處罰，最高法院有
    95年度台非字第65號判決意旨及97年度第5次刑事庭會議決
    議可循。因被告在上開第一次經觀察、勒戒後，又於5年內
    再因施用毒品，經觀察、勒戒、強制戒治及判處徒刑，是被
    告本案所為，仍合於毒品危害防制條例第23條第2項所定之
    追訴要件，自應依法論科。
三、按海洛因為毒品危害防制條例第2條第2項第1款所明定之第
    一級毒品，不得非法持有、施用。核被告所為，係犯毒品危
    害防制條例第10條第1項之施用第一級毒品罪。其為施用第
    一級毒品而持有海洛因之低度行為，已為其施用之高度行為
    所吸收，不另論罪。又查被告曾因違反槍砲彈藥刀械管制條
    例，經臺灣高等法院臺中分院以93年度上更一字第123號判
    決，判處有期徒刑7年6月，嗣經上訴由最高法院以93年度台
    上字第5021號判決駁回上訴而確定，入獄執行後，於99年6
    月16日假釋出獄，至100年1月18日假釋期滿未經撤銷視為執
    行完畢一節，有前揭臺灣高等法院被告前案紀錄表在卷可稽
    。被告於上開徒刑執行完畢後，5年以內故意再犯本件有期
    徒刑以上之罪，依刑法第47條第1項之規定為累犯，應加重
    其刑。另查被告於100年3月2日下午4時30分許遇警盤查時，
    警方固於「自首情形紀錄表」之「不符合自首情形」欄內，
    勾填「警方於盤查當事人時，發現其手臂上有注射針孔痕跡
    ，而有確切之根據得為合理之可疑」，並以手寫記載「蔡嫌
    經警盤查時，與另一毒品現行犯黃金石共乘一車得為合理之
    可疑」等語，有該自首情形紀錄表1份在卷可參（見偵卷第
    9頁），然依證人即當時負責盤查及製作上開紀錄表之警員
    王裕仁於本院接受詰問時，係證稱：在查獲地點，我們有問
    蔡宗達有無施用毒品，他回答有，我不記得當時有無看他身
    上有無施用毒品的痕跡，會勾填不符合自首情形，是我有看
    到他手臂上有注射針筒的痕跡，至於是先看到注射針筒痕跡
    才問他有無施用毒品，或是先問被告有無施用毒品，被告回
    答後，才看到注射針筒痕跡，情形為何已不記得，當天很冷
    ，被告穿著長袖，我是在派出所看到他拉起袖子的，在現場
    時黃金石有交出毒品，但仍沒有辦法完全確定被告有施用毒
    品等語（見本院卷第40、41頁）。依證人王裕仁之上開證言
    ，顯見證人王裕仁於盤查現場時，因被告並未拉起袖子，伊
    自未能察覺被告手臂上之注射針筒痕跡，而係伊詢問被告有
    無施用毒品時，經由被告之主動告知始知上情。至於被告當
    時雖與毒品人口黃金石同在一處，警方並從黃金石處查獲毒
    品，但憑此尚難即可推認被告有施用毒品之嫌疑，此從證人
    王裕仁證稱沒有辦法完全確定可徵甚明。是本件仍應認在警
    方尚未發覺被告上開犯罪前，被告有主動向警員坦承前揭犯
    行之自首情形，是爰依刑法第62條前段規定予以減輕其刑，
    並依法先加後減。至被告謂其因疾病復發，為紓解壓力而施
    用海洛因，有依刑法第59條之酌量減輕其刑事由云云一節，
    惟按毒品危害防制條例第10條第1項規定之施用第一級毒品
    罪，其法定最低本刑為有期徒刑6月，尚非甚重，足見立法
    者已考量該犯罪之態樣及社會防衛等因素，而斟酌其法定刑
    度，且身心疾病應向醫師求治始屬正途，斷無以之作為施用
    毒品之藉口之理，是本院審酌被告所為本件犯罪之主觀惡性
    、犯罪情節及所生危害等情，認依法定刑予以量刑，並無情
    輕法重及足可憫恕，乃至於違反比例原則等情事，是被告此
    部分之抗辯，並無可採。
四、末按刑事法所處罰之施用毒品行為，係屬藥物濫用、物質依
    賴，自殘性明顯，侵害性卻隱晦之犯罪。是基於施用毒品犯
    罪此一特性，對於施用毒品之犯罪行為人，刑罰之目的，應
    側重在幫助其遠離毒品及戒除毒癮，俾其重返社會正常生活
    。爰審酌被告曾因施用毒品案件，經執行觀察、勒戒、強制
    戒治及判處徒刑後，卻又再犯，顯見其未能悔改並記取教訓
    ；惟念及施用毒品犯罪之本質，為戕害自我身心健康之行為
    ，尚未嚴重破壞社會秩序或侵害他人權益，以及被告於犯後
    坦承犯行，態度良好，暨斟酌其犯罪之動機、目的、手段、
    大學肄業之智識程度、患有疾病之生活情狀及所生危害等一
    切情狀，乃量處如主文所示之刑。
據上論斷，應依刑事訴訟法第273條之1第1項、第284條之1、第
299條第1項前段，毒品危害防制條例第10條第1項，刑法第11條
前段、第47條第1項、第62條前段，判決如主文。
本案經檢察官高宏銘到庭執行職務。
中    華    民    國   100    年    12    月    26    日
                  刑事第二庭    法  官  陳銘壎
以上正本證明與原本無異。
如不服本判決應於收受判決後10日內向本院提出上訴書狀，並應
敘述具體理由；其未敘述上訴理由者，應於上訴期間屆滿後20日
內向本院補提理由書(均須按他造當事人之人數附繕本)「切勿逕
送上級法院」。
中    華    民    國   100    年    12    月    26    日
                                書記官  楊筱惠
附錄本案論罪科刑法條全文：
毒品危害防制條例第10條第1項
施用第一級毒品者，處6月以上5年以下有期徒刑。